【裁判字號】    97,交抗,355
【裁判日期】    970708
【裁判案由】    聲明異議
【裁判全文】
臺灣高等法院高雄分院刑事裁定         97年度交抗字第355號
抗  告  人  高雄市政府交通局
代  表  人  王國材
受 處 分人  甲○○
上列抗告人因違反道路交通管理處罰條例聲明異議案件，不服臺
灣高雄地方法院中華民國97年6 月9 日裁定（97年度交聲字第41
8號 至第427 號），提起抗告，本院裁定如下：
    主  文
原裁定關於甲○○不罰部分撤銷。
其他抗告駁回。
    理  由
一、本件原裁定以：按逕行舉發者，應按已查明之資料填註車牌
    號碼、車輛種類、車主姓名或地址，並於通知單上方空白處
    加註逕行舉發之文字後，由舉發機關送達被通知人；又違反
    道路交通管理事件行為人，未依規定自動繳納罰鍰，或未依
    規定到案聽候裁決，處罰機關應依基準表於舉發違反道路交
    通管理事件通知單送達且逾越應到案期限60日之3 個月內，
    逕行裁決之，違反道路交通管理事件統一裁罰基準及處理細
    則第11條第1 項第4 款、第44條第1 項分別定有明文。次按
    處理違反道路交通管理事件，有關文書送達之程序，依行政
    程序法之規定，違反道路交通管理事件統一裁罰基準及處理
    細則第5 條定有明文。準此，逕行舉發案件，應由舉發機關
    依行政程序法規定，將舉發通知單合法送達，使受通知人得
    於規定期間內，自動繳納罰鍰或到案聽候裁決，倘舉發通知
    單未經合法送達受處分人，處罰機關即逕行裁決，其裁決程
    序即非合法。又按行政程序法第78條規定，當事人應為送達
    之處所不明者，行政機關得依聲請，准為公示送達。惟所謂
    「應受送達之處所不明」，須已用盡相當之方法探查，仍不
    知其應為送達之處所者，始足當之。而「不明」之事實，則
    應由聲請公示送達之人負舉證責任，並由法院依具體事實判
    斷（最高法院82 年 台上字第272 號判例參照）。又同法第
    78條第3 項雖規定，當事人變更其送達之處所而不向行政機
    關陳明，致有第1項 之情形者，行政機關得依職權命為公示
    送達；然當事人「未陳明送達處所變更」之所為，若未致生
    「應為送達處所不明」之結果者，例如尚可透過戶籍查詢得
    知者，即不能逕為公示送達。本件關於附表所示95年4 月20
    日至95年7 月3 日間交通事件之違規通知單，皆掛號郵寄至
    「高雄市○○路599 號」之車籍地，並均因遷移不明、查無
    此人退件後，為公示送達等情，有高雄縣政府警察局96年11
    月23日高縣警交字第0960049534號函、違規通知單、前述高
    雄市政府交通局97年3 月7 日函所附違規案件附件表在卷足
    稽。惟受處分人早於93年5 月12日即完成戶籍登記遷入「高
    雄縣鳥松鄉松埔北巷4 之164 號」迄今，已如前述；詎舉發
    機關竟未為相當之調查後對其戶籍地送達，即逕予公示送達
    ，揆諸上開說明，該公示送達即非適法，其後所為之裁決亦
    非合法。又按道路交通管理處罰條例第90條規定，違反本條
    例之行為，自行為成立之日起，行為有連續或繼續之狀態者
    ，自行為終了之日起，逾3 個月不得舉發。另交通違規之「
    舉發」，係具有「對外效力之行政行為」，核其性質屬於公
    法上「有相對人之意思通知」。則依上開說明，該所謂3個
    月之期間，自應以「通知到達相對人」，即「合法送達受處
    分人」之時計算，而非以違規通知單製作完成或投郵之時為
    準。故須違規通知單合法送達受處分人，始生舉發之效力；
    且逾期之效力，乃不得舉發。否則，將使舉發期限變相遞延
    ，造成違規事實長期處於不確定狀態，應非首揭規定之立法
    本意。故附表所示95年4 月20日至95年7 月3 日間交通事件
    之違規通知單，既均未合法送達，且迄今皆已逾3 個月，依
    上開說明，自不得再行舉發。是本件違規舉發無從發回原處
    分機關另重行依法送達而補正其程序。從而，受處分人提起
    本件異議為有理由，原處分應予撤銷，另諭知受處分人不罰
    ，固非無見。
二、惟按：行政罰之裁處權因3 年期間之經過而消滅。前項期間
    自違反行政法上義務之行為終了時起算，但行為之結果發生
    在後者，自該結果發生起算，行政罰法第27條定有明文。是
    道路交通管理處罰條例第90條應係對違反道路交通管理事件
    通知單「逾三個月不得舉發」之規定，而非「送達」與否之
    規定，故於違規行為之日起3 個月內填單付郵，不論有無送
    達，即已完成舉發；再參以行政程序法送達之規範亦無「自
    行為終了之日起，3 個月內應完成送達之規定」。本件受處
    分人所有之車號2626-JL 號自用小客車別於附表所示之違規
    時間、地點，因超速等違規事由，遭警照相採證，並分別於
    附表所示之日期為警逕行製單舉發，並於當日將舉發通知單
    及違規照片交付郵寄等情，有舉發違反交通管理事件通知單
    等在卷可稽。是舉發單位應已符合道路交通管理處罰條例第
    90條之規定為舉發。縱令本案交通違規案件經郵政單位以遷
    移不明退回，惟舉發單位既已製單舉發，並將舉發通知單及
    違規照片交付郵寄，自已完成舉發行為，自難謂本件發單位
    未於期期限內完成舉發行為。
三、原裁定未斟酌上開規定，以原處分機關未審酌已逾3 月法定
    舉發期限，而撤銷原處分並裁定受處分人不罰，自有未合。
    再者，受處分人附表所示10件違規行為雖未經合法送達而不
    得裁罰，但其違規行為之時係在95年4 月至同年7 月間，則
    依行政罰法第27條之規定，如舉發機關於重新完成合法送達
    後仍得於98年4 月至7 月間裁罰之。是原裁定諭知原處分有
    關裁罰部分撤銷，並無不當，抗告人此部分抗告為無理由，
    應予駁回；惟舉發機關如經合法送達仍得為裁罰處分，是原
    裁定諭知不罰，即有不當，應由本院將原裁定關於甲○○不
    罰部分撤銷。
據上論結，應依道路交通案件處理辦法第26條，刑事訴訟法第41
2 、第413 條，裁定如主文。
中    華    民    國    97    年    7     月    8     日
                  刑事第四庭    審判長法  官  蕭權閔
                                      法  官  陳吉雄
                                      法  官  吳進寶
以上正本證明與原本無異。
不得再抗告。
中    華    民    國    97    年    7     月    8     日
                                      書記官  林佳蓉
┌──┬─────┬──────┬───────┬──────────────────┐
│編號│ 異議案號 │  裁決時間  │   裁決案號   │ 違規時間、地點、事由、製單舉發日期 │
├──┼─────┼──────┼───────┼──────────────────┤
│ 1  │97年度交聲│95年10月18日│高市交裁字第裁│95年5 月2 日，高雄縣大寮鄉○○路、三│
│    │字第418 號│            │32-NJ0000000號│隆路口，超過規定最高時速20公里以上  │
│    │          │            │              │製單舉發日期：95年5月19日           │
├──┼─────┼──────┼───────┼──────────────────┤
│ 2  │97年度交聲│95年11月8 日│高市交裁字第裁│95年5 月15日，高雄縣大寮鄉○○路、三│
│    │字第419 號│            │32-NJ0000000號│隆路口，超過規定最高時速20公里以上  │
│    │          │            │              │製單舉發日期：95年6月2日            │
├──┼─────┼──────┼───────┼──────────────────┤
│ 3  │97年度交聲│95年11月8 日│高市交裁字第裁│95年5 月24日，高雄縣大寮鄉○○路、三│
│    │字第420 號│            │32-NJ0000000號│隆路口，超過規定最高時速未滿20公里  │
│    │          │            │              │製單舉發日期：95年6月14日           │
├──┼─────┼──────┼───────┼──────────────────┤
│ 4  │97年度交聲│95年10月18日│高市交裁字第裁│95年5 月12日，高雄縣大寮鄉○○路、三│
│    │字第421 號│            │32-NJ0000000號│隆路口，超過規定最高時速未滿20公里  │
│    │          │            │              │製單舉發日期：95年5月29日           │
├──┼─────┼──────┼───────┼──────────────────┤
│ 5  │97年度交聲│95年10月18日│高市交裁字第裁│95年5 月11日，高雄縣大寮鄉○○路、三│
│    │字第422 號│            │32-NJ0000000號│隆路口，超過規定最高時速未滿20公里  │
│    │          │            │              │製單舉發日期：95年5月29日           │
├──┼─────┼──────┼───────┼──────────────────┤
│ 6  │97年度交聲│97年1 月31日│高市交裁字第裁│95年5 月11日，高雄縣大寮鄉○○○路過│
│    │字第423 號│            │32-NJ0000000號│溪村路口，超過規定最高時速未滿20公里│
│    │          │            │              │製單舉發日期：95年5月31日           │
├──┼─────┼──────┼───────┼──────────────────┤
│ 7  │97年度交聲│95年12月4 日│高市交裁字第裁│95年7 月3 日，高雄縣大寮鄉○○路、三│
│    │字第424 號│            │32-NJ0000000號│隆路口，超過規定最高時速20公里以上  │
│    │          │            │              │製單舉發日期：95年7月20日           │
├──┼─────┼──────┼───────┼──────────────────┤
│ 8  │97年度交聲│95年12月4 日│高市交裁字第裁│95年6 月30日，高雄縣大寮鄉○○路、三│
│    │字第425 號│            │32-NJ0000000號│隆路口，超過規定最高時速20公里以上  │
│    │          │            │              │製單舉發日期：95年7月20日           │
├──┼─────┼──────┼───────┼──────────────────┤
│ 9  │97年度交聲│95年11月6 日│高市交裁字第裁│95年6 月20日，高雄縣大寮鄉○○路、三│
│    │字第426 號│            │32-NJ0000000號│隆路口，超過規定最高時速20公里以上  │
│    │          │            │              │製單舉發日期：95年7月13日           │
├──┼─────┼──────┼───────┼──────────────────┤
│10  │97年度交聲│95年10月18日│高市交裁字第裁│95年4 月20日，高雄縣林園鄉○○○路、│
│    │字第427 號│            │32-NB0000000號│林園南路口往西，不遵守交通標線指示  │
│    │          │            │              │製單舉發日期：95年5月15日           │
└──┴─────┴──────┴───────┴──────────────────┘


司法院資訊處製作；財團法人民間司法改革基金會備份。
